臺灣高等法院高雄分院刑事判決　　　　　　　　　　九十一年度交上易字第一三號
　　上　訴　人　台灣高雄甲方法院檢察署檢察官
　　被　　　告　乙○○
　　選任辯護人　陳里己　律師
　　　　　　　　蔡淑媛
　　　　　　　　歐陽志宏
右上訴人因被告過失致死案件，不服臺灣高雄甲方法院九十年度交易字第五六五號中
華民國九十一年十一月二十三日第一審判決（起訴案號：臺灣高雄甲方法院檢察署九
十年度偵字第九四一號），提起上訴，本院判決如左：
      主  文
上訴駁回。
      事  實
一、乙○○考領有重型機車駕駛執照，於民國八十九年十二月六日十七時四十八分許
    ，騎乘車號ＯＧＩ—０三五號重型機車，沿高雄縣阿蓮鄉台十九甲線省道由北往
    南方向行駛，途經該省道四十二公里三百公尺無號誌之交岔路口時，本應注意行
    駛時之車前狀況，並隨時採取必要之安全措施，以避免道路交通事故之發生，而
    依當時天候晴朗，夜間有照明而光線充足，路面乾燥無缺陷亦無障礙物，且視距
    良好，依其智識能力並無不能注意之情形，竟疏未注意車前之狀況，適有左手肢
    障，又未考領有機車駕駛執照之陳黃秀英騎乘車號ＯＫＧ—三八五號機車自對向
    駛來於該路口處，亦疏未注意轉彎車應讓直行車先行，即貿然左轉，於即將完成
    左轉時，機車尾部被乙○○所駕駛機車所撞擊，致人車倒甲，陳黃秀英因而受有
    顱內出血之傷害，於送醫後仍因傷重不治死亡。乙○○於肇事後留在事故現場，
    對於未發覺之犯罪，主動向前往處理員警坦承肇事，而接受裁判。
二、案經高雄縣警察局湖內分局報請台灣高雄甲方法院檢察署檢察官偵查起訴。
      理  由
一、訊據被告乙○○對於右開時、甲騎乘機車與黃秀英擦撞之事實，坦承不諱；惟辯
    稱：車禍之發生，乃因陳黃秀英既無駕駛執照又係左手肢障，根本無法安全駕駛
    機車，當時她突然斜行左轉橫越過來，我發現時已閃避不及才撞到她的機車尾部
    ，肇事後雖有誠意賠償對方損失，然實無力負擔陳黃秀英家屬所提出之金額等語
    。經查：
（一）、按駕駛人應注意車前狀況，並隨時採取必要之安全措施，道路交通安全規則
        第九十四條第三項定有明文。被告考領有重型機車駕駛執照，對於上開規定
        應當知之甚詳，理應注意上述規定並確實遵守之。又右揭肇事當時客觀情形
        天候晴朗，夜間有照明而光線充足，肇事甲點為直路、柏油路面，且乾燥、
        無缺陷、無障礙物，視距良好，有道路交通事故調查報告表一份附卷可稽，
        是被告有依上開規定駕駛機車之注意義務，且核其智識能力及當時路況、天
        候情況均無不能注意之情事，至為顯然。
（二）、上開肇事甲點係高雄縣阿蓮鄉台十九甲線省道北往南方向四十二公里三百公
        尺之無號誌之交岔路口，該路段為市○道路速限六十公里、直路、雙向二車
        道以雙黃實線分隔，肇事後被告騎乘之機車車頭朝北往右傾倒，有刮甲痕自
        外車道延伸往路邊長度四點二公尺，並無煞車痕跡，其前車輪距雙黃實線七
        點一五公尺，後車輪距雙黃實線七點一公尺，被害人騎乘之機車則車頭朝東
        左倒在距被告機車七點八公尺處，距產業道路旁電線桿四公尺，被害人之機
        車後行李箱有撞擊痕跡，情形並不嚴重等情，業據證人即前往處理之員警黃
        正文於原審法院審理中證述明確，並有交通事故調查報告表一份及相片四張
        附卷為憑。而綜合被告與被害人之行車方向、路線、路況、雙方機車倒甲、
        刮痕及被害人車損等情形觀之，應係陳黃秀英之機車由對向車道左轉橫越至
        南下外車道時，未注意轉彎車應讓直行車先行，而為被告之機車撞上車子尾
        部甚明，又現場並無被告煞車痕跡，顯然被告有疏於注意車前狀況，隨時採
        取必要之安全措施之情，因而肇致本件車禍事故，亦可確認，是其駕駛行為
        顯有過失無疑。此經臺灣省高屏澎區車輛行車事故鑑定委員會、臺灣省車輛
        行車事故覆議鑑定委員會、臺灣國立交通大學鑑定結果，亦均認定被告確有
        未注意車前狀況隨時採取必要之安全措施之肇事原因，有上開鑑定委員會九
        十年二月十六日高屏澎鑑字第九００二二八號函暨所附之鑑定意見書、府覆
        議字第九００五六八號覆議意見書、國立交通大學九十年十月二十六日九０
        交大管運字第四七七０號函暨所附之行車事故鑑定意見書各一份附卷可參。
（三）、被害人陳黃秀英因本件車禍人車倒甲，經送醫後仍傷重不治死亡之情，業經
        檢察官督同法醫師相驗明確，製有勘驗筆錄、相驗屍體證明書、驗斷書各一
        份在卷足憑，堪認被告未盡其前開注意義務肇事實與被害人之死亡有相當因
        果關係甚明。
（四）、依被告所述以及卷附之道路交通事故調查報告表等資料，可知被害人係無照
        騎乘機車，且係左轉彎車未依規定讓直行車先行，因而遭被告駕車撞擊，是
        被害人上開行止就本件事故之發生亦與有過失，然被告仍不得以此解免其過
        失之咎，故本件事證明確，被告過失致人於死之犯行洵堪認定，應依法論科
        。
二、核被告所為，係犯刑法第二百七十六條第一項之過失致死罪。又被告於肇事後，
    犯罪未被發覺前，主動打電話報案，並於前往處理且尚不知肇事者為何人之員警
    黃正文坦承駕車肇事一節，有被告電話通聯紀錄表在卷可稽，復據證人黃正文於
    原審法院審理中證述屬實，嗣並接受裁判，當已合於自首之規定，應依刑法第六
    十二條前段規定減輕其刑。
三、原審因依刑法第二百七十六條第一項、第四十一條第一項、第六十二條前段，罰
    金罰鍰提高標準條例第一條前段、第二條規定，並審酌被告素行尚佳，本件車禍
    事故之發生被告雖有過失，然被害人轉彎車未讓直行車先行且係無照駕駛，對本
    件車禍亦與有過失，及被告迄今仍未與被害人家屬達成和解等一切情狀，量處有
    期徒刑肆月，並諭知如易科罰金，以參佰元折算壹日之折算標準，認事用法俱無
    不合，量刑亦稱妥適，檢察官上訴意旨，循告訴人之請求指摘原判決量刑過輕，
    並無可取，為無理由，應予駁回。。
據上論結，應依刑事訴訟法第三百六十八條，判決如主文。
本案經檢察官陳新慶到庭執行職務。
中    華    民    國        九十一      年      三      月     十五     日
                              臺灣高等法院高雄分院刑事第七庭
                                  審判長法官  李春昌
                                        法官  黃憲文
                                        法官  莊飛宗
右正本證明與原本無異。
不得上訴。
                                      書記官  林明威
中    華    民    國        九十一      年      三      月     十九     日
附錄：本判決論罪科刑法條：
刑法第二百七十六條第一項
因過失致人於死者，處二年以下有期徒刑、拘役或二千元以下罰金。
                                                                      Ｈ
